【裁判字號】    97,抗,239
【裁判日期】    970804
【裁判案由】    拍賣抵押物
【裁判全文】
臺灣臺中地方法院民事裁定               97年度抗字第239號
抗  告  人  國防部軍備局
法定代理人  甲○○
相  對  人  乙○○
            丙○○
                      共同送達代收人  陳金村律師
上列當事人間聲請拍賣抵押物事件，抗告人對於中華民國97年6
月23日本院簡易庭97年度拍字第551號裁定，提起抗告，本院合
議庭裁定如下：
    主      文
抗告駁回。
抗告程序費用新臺幣壹仟元由抗告人負擔。
    理      由
一、按抵押權人於債權已屆清償期而未受清償者，得聲請法院拍
    賣抵押物，就其賣得價金而受清償，民法第873條第1項定有
    明文。又抵押權經設定登記後，債權人因債務屆滿未受清償
    ，依民法第873條第1項之規定，即得聲請法院拍賣抵押物，
    如對於此項法律關係有實體事項之爭執時，應由有爭執之人
    提起訴訟，以求解決，不得僅依抗告程序聲明其有爭執，並
    據為廢棄拍賣裁定之理由。是拍賣抵押物准許強制執行之裁
    定，係屬非訟事件裁定，為裁定之法院僅就抵押權人所提出
    之債權及抵押權設定資料為形式上之審查，尚無從審酌實體
    上之法律關係抗辯事由。抗告法院就拍賣抵押物裁定准予強
    制執行事件，亦僅得就債權是否已屆清償期而未受清償為形
    式審查。
二、本件相對人主張：債務人蔡霖即蔡汝煉於民國74年8月15
    日向渠借款新臺幣（下同）600,000元，約定有違約金，清
    償日期原為75年8月14日，並設定600,000元之普通抵押權在
    案，後因清償日期屆至債務人無法清償，雙方同意且立有協
    議書將清償日期延至78年8月14日。而上開抵押物（台中縣
    清水鎮○○段橋頭寮小段367地號土地及因分割增加之地號
    36 7-10、367-11、367-12）於75年間因分割後，先後於76
    年6月19日、79年3月2日分別由抗告人國防部軍備局及蔡明
    郎所有，亦經登記在案。因債務人於緩期清償約定之期限屆
    至後仍未清償債務，為此聲請拍賣抵押物等情，業據提出他
    項權利證明書、土地登記簿謄本、借款合約書、本票影本等
    為證。原法院審查後認其形式要件業已具備，而裁定准許拍
    賣抵押物，自無不合。
三、抗告意旨略以：系爭抵押權之存續期間係自74年8月15日起
    至75年8月14日止，其所擔保債權之請求權至遲因15年而罹
    於時效而消滅，再依民法第880條「以抵押權擔保之債權，
    其請求權已因時效而消滅，如抵押權人，於消滅時效完成後
    ，五年間不實行其抵押權者，其抵押權消滅」規定，則系爭
    抵押權至遲於95年8月14日業已消滅，原裁定未予審酌而裁
    准拍賣抵押物，自有未合，爰提起抗告，請求廢棄原裁定等
    語。
四、按以抵押權擔保之債權，其請求權已因時效而消滅，如抵押
    權人，於消滅時效完成後，五年間不實行其抵押權者，其抵
    押權消滅，民法第880條固有明文，惟須以抵押權擔保債權
    之請求權已罹時效消滅為前提要件。本件相對人係主張渠與
    債務人蔡霖間之消費借貸關係，前曾合意延展至78年8月1
    4日清償，故債權請求權應至93年8月14日始罹於消滅時效，
    而相對人聲請拍賣抵押物之日期為97年4月21日，自未逾五
    年之實行抵押權除斥期間等語。足認兩造間就系爭抵押權擔
    保之債權之請求權罹時效消滅之日期為何？尚有爭執，因屬
    實體事項之爭執，尚非准許拍賣抵押物裁定程序所得審究。
    從而，原法院裁准相對人為本件拍賣抵押物之聲請，於法並
    無不合。抗告意旨，為無理由，應予駁回。
五、另對於非訟事件，依法應由關係人負擔費用者，法院裁定命
    關係人負擔時，應一併確定其數額，非訟事件法第24條第1
    項定有明文。爰依法確定本件抗告程序費用額如主文第2項
    所示。
六、據上論結，本件抗告為無理由，依非訟事件法第46條、第21
    條第2項、第24條第1項，民事訴訟法第495條之1第1項、第
    449條第1項、第78條，裁定如主文。
中    華    民    國    97    年    8     月    4     日
                民事第二庭  審判長法  官    許秀芬
                                  法  官    吳美蒼
                                  法  官    林宗成
上為正本係照原本作成。
如不服本裁定，僅得於收受本裁定正本送達後10日內，以適用法
規顯有錯誤為理由，向本院提出再抗告狀（須附繕本一份及繳納
再抗告裁判費新臺幣1,000元），經本院許可後始可再抗告，前
項許可，以原裁定所涉及之法律見解具有原則上重要性者為限。
中    華    民    國    97    年    8    月     6     日
                                  書記官


司法院資訊處製作；財團法人民間司法改革基金會備份。
